臺灣高等法院高雄分院刑事裁定
111年度侵聲再字第4號
再審聲請人  
即受判決人  AV000-A108258Z



代  理  人  汪廷諭律師
上列聲請人因家暴妨害性自主案件，對於本院110年度侵上訴字
第4 號，中華民國110年10月28日第二審確定判決（臺灣高雄地
方法院109年度侵訴字第49號，起訴案號：臺灣高雄地方檢察署1
09 年度偵字第2825號、第3455號、第3456號），聲請再審，本
院裁定如下：
    主  文
再審及停止刑罰執行之聲請均駁回。
    理  由
一、聲請意旨略稱：
    聲請人AV000-A108258Z（下稱聲請人）為代號AV000-A10825
    8（下稱乙女）、AV000-A108258B（下稱丙女）之父（依性
    侵害犯罪防治法規定就足資識別身分之資訊，均予以隱匿或
    代稱，年籍資料均詳卷），經原確定判決認定聲請人對乙女
    所為，係犯刑法第224條之強制猥褻罪，而有刑法第222條第
    1項第2款之情形，應論以刑法第224條之1之對未滿14歲之女
    子犯強制猥褻罪；被告對丙女所為，係犯刑法第224條之強
    制猥褻罪，而有刑法第222條第1項第2款、第3款之情形，應
    論以刑法第224條之1之對未滿14歲心智缺陷之女子犯強制猥
    褻罪。然：
㈠、本件有未經斟酌之新證據（應重做鑑定）而有刑事訴訟法第4
    20條第1項第6款再審事由：
　⒈乙女在第二審審理時承認在偵查中證述一半實在一半不實在
    ，則承認在偵查中證述有虛構情事；丙女在第二審審理中表
    示聲請人沒有摸過其胸部，偵查中是有人教其怎麼講；而乙
    女亦證稱聲請人沒有摸過丙女胸部等語；乙女、丙女偵查中
    之證述有虛構情事，故而根據乙女、丙女偵查中陳述所作成
    之早期鑑定報告書高雄榮民總醫院（乙女部分）、高雄醫學
    大學附設中和紀念醫院（丙女部分），鑑定依據為乙女、丙
    女虛偽之偵查中陳述，依此而為之鑑定意見自有高度錯誤之
    可能性，即該等早期鑑定報告書所憑被害人之陳述為有瑕疵
    之陳述則早期鑑定報告書之鑑定意見，即非全無瑕。況且該
    早期鑑定報告書，原二審判決以相關人等證述輔以上述高雄
    榮民總醫院早期鑑定報告書，認定被告有罪，而定被告有罪
    之重要證據，如此重要的證據，竟有瑕疵存在，故實有再次
    進行鑑定之必要性，則即有再次命鑑定單位進行鑑定或補充
    之必要，而有未經審酌之新證據。
　⒉又乙女、丙女所謂「摸」、「撫摸」、「按壓」、「按」除
    口頭陳述外，是否輔佐以動作說明其陳述，於筆錄記載中無
    法判斷，可能導致上述鑑定醫院及原二審做出錯誤判斷，應
    該要提供二審乙女跟丙女的作證時的筆錄給鑑定單位，讓鑑
    定單位再做一個補充評估。
　⒊又依刑事訴訟法第429 條之3 規定「聲請再審得同時釋明其
    事由聲請調查證據，法院認有必要者，應為調查。」，「法
    院為查明再審之聲請有無理由，得依職權調查證據。」，請
    准發函高雄榮民總醫院（乙女部分）、高雄醫學大學附設中
    和紀念醫院（丙女部分）請評估是否有重新鑑定或為補充鑑
    定書之必要。
　⒋又依乙女之母表示乙女有在高醫為身心科的就診，乙女此就
    醫情況，是否有與乙女誣指聲請人的情況所慢慢累積而成心
    理層面問題，亦請能夠調取乙女在高醫的身心科的就審資料
    及病歷資料，並一起提供給鑑定單位做整體評估。
㈡、有刑事訴訟法第420條第1項第2款再審事由：
　　乙女、丙女於偵查中、原二審中以證人身份接受訊問、詰問
    均因未滿16歲而不可能涉犯偽證罪，故對其等刑事訴訟程序
    有不能開始或續行，而該等不能開始或續行刑事程序之原因
    並非因證據不足所致，故聲請人亦依刑事訴訟法第420條第1
    項第2款聲請再審。
㈢、原確定判決並未詳加判斷，其所認定被告之行為是否屬於性
    騷擾防治法第25條第1項之強制觸摸罪還是屬於強制猥褻罪
    部分，難認無判決違失之處。
二、管轄：
    本件聲請人經法院歷審判決及確定情形：
　⒈聲請人經臺灣高雄地方法院109年度侵訴字第49號刑事判決，
    就乙女部分犯刑法第224條之1之對未滿14歲之女子犯強制猥
    褻罪（5罪）；就丙女部分犯刑法第224條之1之對未滿14歲
    心智缺陷之女子犯強制猥褻罪（5罪），並就各罪，應執行
    有期徒刑3年6月。
　⒉經聲請人上訴本院，經本院110年度侵上訴字第4號刑事判決
    審理後：
　①就一審判決關於聲請人對AV000-A108258（乙女） 、AV000-A
    108258B（丙女）分別犯加重強制猥褻罪各4罪及定應執行刑
    部分，均撤銷，而改判無罪。
  ②就聲請人之其他上訴部分，即一審判決對AV000-A108258（乙
    女）、AV000-A108258B（丙女）分別犯加重強制猥褻罪各1
    罪，而各量處有期徒刑3年1月及3年2月部分，認上訴無理由
    ，予以駁回上訴。並就上開上訴駁回部分所處之刑，定應執
    行有期徒刑3年4月。
  ⒊聲請人不服提起上訴，經最高法院以111年度台上字第770號
    判決，認聲請人之上訴不合法律上之程式，依刑事訴訟法第
    395條前段，駁回上訴已確定在案。
    而上述判決情形，有上開各案號判決影本在卷可憑。而最高
    法院111年度台上字第770號判決係由程序上駁回上訴，本件
    再審之客體應為本院110年度侵上訴字第4號刑事確定判決，
    依據前述規定，本院自屬再審的管轄法院。
三、法律適用之說明：
㈠、按刑事訴訟法第420條第1項第2、6款、第2項、第3項規定：
    【第1項】有罪之判決確定後，有下列情形之一者，為受判
    決人之利益，得聲請再審：
　　二、原判決所憑之證言、鑑定或通譯已證明其為虛偽者。六
    、因發現新事實或新證據，單獨或與先前之證據綜合判斷，
    足認受有罪判決之人應受無罪、免訴、免刑或輕於原判決所
    認罪名之判決者。
　　【第2項】前項第1款至第3款及第5款情形之證明，以經判決
    確定，或其刑事訴訟不能開始或續行非因證據不足者為限，
    得聲請再審。
　　【第3項】第1項第6款之新事實或新證據，指判決確定前已
    存在或成立而未及調查斟酌，及判決確定後始存在或成立之
    事實、證據。
㈡、再審係為匡正已確定判決所發生之事實誤認瑕疵而設計，屬
    非常救濟手段，為於保障人權以實現正義，與確保法的安定
    性以維繫人民對裁判之信賴二者間，求其兩全，聲請再審之
    新事證，自須足以動搖原確定判決認定之事實，故刑事訴訟
    法第420條第1項第6款、第3項明定得據以聲請再審之新事實
    、新證據，非但內容係未經原確定判決法院調查審酌，尚且
    須執以與原確定判決已調查審酌之舊證據綜合判斷，從形式
    上觀察，即具有足以動搖原確定判決事實認定之可能性，二
    者兼備，始足當之。又是否足以動搖原確定判決之事實認定
    ，必須於尊重原確定判決對原卷存舊事證所為評價之前提下
    ，併就因新事實、新證據加入，對舊證據所造成之影響、修
    正，綜合考量，依客觀存在之經驗法則、論理法則，而為判
    斷（最高法院109年度台抗字第812號刑事裁定意旨參照）。
    又按此項（刑事訴訟法第420條第6款、第3項）規定放寬聲
    請再審的條件限制，承認「罪證有疑、利歸被告」原則，並
    非祇存在法院一般審判之中，而於判決確定後之聲請再審，
    仍有適用，不再刻意要求受判決人（被告）與事證間關係之
    新穎性，而應著重於事證與法院間之關係，亦即祇要事證具
    有明確性，不管其出現係在判決確定之前或之後，亦無論係
    單獨，或結合先前已經存在卷內之各項證據資料，予以綜合
    判斷，若因此能產生合理之懷疑，而有足以推翻原確定判決
    所認事實之蓋然性，即已該當。申言之，各項新、舊證據綜
    合判斷結果，不以獲致原確定判決所認定之犯罪事實，應是
    不存在或較輕微之確實心證為必要，而僅以基於合理、正當
    之理由，懷疑原已確認之犯罪事實並不實在，可能影響判決
    之結果或本旨為已足（最高法院111年度台抗字第860號刑事
    裁定意旨)。
㈢、再刑事訴訟法法第420條第2項規定所謂「其刑事訴訟不能開
    始或續行，非因證據不足者為限」，係指存在有事實上或法
    律上之障礙，致刑事訴訟不能開始或續行，方得以此取代「
    判決確定」之證明，而據以聲請再審。次按刑事訴訟法第42
    0條第2項所謂「其刑事訴訟不能開始或續行，非因證據不足
    者為限」，係指存在有事實上（如行為者已死亡、所在不明
    、意思能力欠缺等）或法律上（如追訴權時效已完成、大赦
    等）之障礙，致刑事訴訟不能開始或續行，方得以此取代「
    判決確定」之證明，而據以聲請再審。是依上開規定，以其
    他證明資料替代確定判決作為證明，自亦必須達到與該有罪
    確定判決所應證明之同等程度，亦即須有相當於「判決確定
    」證明力之證據始可，否則不生「替代」之可言，自亦不合
    乎客觀確實性之要求（最高法院107年度台抗字第1000號裁
    定意旨參照）。　　
㈣、刑事訴訟法第429條之3規定：「聲請再審得同時釋明其事由
    聲請調查證據，法院認有必要者，應為調查（第1 項）。法
    院為查明再審之聲請有無理由，得依職權調查證據（第2 項
    ）」。參諸立法意旨，係考量再審聲請人倘無法院協助，甚
    難取得相關證據以證明所主張之再審事由時，得不附具證據
    ，而釋明再審事由所憑之證據及其所在，同時請求法院調查
    。法院如認該項證據與再審事由之存在有重要關聯，在客觀
    上顯有調查之必要，即應予調查。且法院對於受判決人利益
    有重大關係之事項，為查明再審之聲請有無理由，自得依職
    權調查證據。立法理由除就聲請調查之證據舉例：關於證據
    為國家機關所持有、通信紀錄為電信業者所保管、監視錄影
    紀錄為私人或鄰里辦公室所持有，以及判決確定前未存在之
    鑑定方法或技術，就原有證據之為鑑定，有足以影響原判決
    之情事，該鑑定結果為法院以外其他機關所保管等外，並無
    排除法院為查明聲請有無理由，得依職權調查判決確定前後
    ，未及調查與本案有關之證據，包括人證、物證在內。惟仍
    須再審聲請人先行釋明該項證據屬新證據，且與再審事由有
    重要關聯，或於受判決人利益有何重大關係，自屬當然。而
    法院應以如證據形式上為真正，即足以動搖原確定判決結果
    之可能為判斷基準。從而，聲請人以發現新事實或新證據為
    由聲請再審，並聲請調查證據，如有前述情形，即難認無調
    查之必要。
四、經查：
㈠、經本院調閱原確定判決卷宗結果，該確定判決認定聲請人犯
    刑法第224條之1之對未滿14歲之女子犯強制猥褻罪（對乙女
    ）、刑法第224條之1之對未滿14歲心智缺陷之女子犯強制猥
    褻罪（對丙女），係綜合卷內聲請人部分供述，證人乙女、
    丙女之證述，高雄榮民總醫院（乙女部分）、高雄醫學大學
    附設中和紀念醫院（丙女部分）之早期鑑定報告書，暨案內
    其他證據資料，相互勾稽參佐，資為判斷聲請人為乙女、丙
    女之父，知悉乙女、丙女為未滿14歲之女子，且丙女為輕度
    智能障礙之人，於住處客廳先後撫摸乙女、丙女胸部而強制
    猥褻之犯行，並對再審聲請人於所辯各節何以不足採取，亦
    已依憑卷內證據資料於理由內詳為指駁說明。有該案卷內資
    料及原確定判決足按，並經本院依職權調取全卷核閱無訛。
    核其所為論斷說明，與卷內訴訟資料悉無不合，故原確定判
    決本其自由心證對證據予以取捨及判斷，並無違背一般經驗
    法則及論理法則之情事甚明。　　
㈡、聲請人以乙女、丙女在偵查及本院確定判決二審審理中證述
    不符，翻易其等偵查中之證述或偵查中筆錄記載不夠詳盡，
    進而主張卷內高雄榮民總醫院（乙女部分）、高雄醫學大學
    附設中和紀念醫院（丙女部分）之早期鑑定報告書有瑕疵，
    聲請重行鑑定（同請求為證據調查），而以重行鑑定為新證
    據，認具刑事訴訟法第420條第1項第6款再審事由。然：
　⒈上述乙女、丙女歷次之證述，及高雄榮民總醫院（乙女部分
    ）、高雄醫學大學附設中和紀念醫院（丙女部分）之早期鑑
    定報告書等證據，是於原確定判決審理時已經存在之證據，
    並經調查、斟酌，原確定判決並就此已經詳細說明乙女、丙
    女於偵查中指證強制猥褻犯行，均有社工及心理師或醫師在
    場陪同，足以擔保其等未受外力干擾而出於自由意志供述，
    並聲請人如何與坦承撫摸乙女、丙女胸部1次及E女（聲請人
    之母）之部分證詞相合，並經上述早期鑑定報告敘明乙女及
    丙女於偵查時所陳案發過程，以乙女於鑑定中回應提問的語
    言，與其自身的認知發展一致，未顯浮誇，丙女未出現不符
    合認知之句子與語言，已依其最佳認知及記憶表達案情等節
    ，詳敘何以乙女、丙女所述上開被害情節足以採為判決基礎
    之理由。並且就乙女、丙女前後相異之說詞，何以採取其中
    一部，又證人乙女於審理時證稱被告係因關心其發育問題而
    按壓其胸部及並未撫摸丙女胸部等節，證人丙女於審理證稱
    被告未曾撫摸其胸部，係因其母即戊女事前教導始為前揭偵
    訊證述等語，如何不可採信，及證人E 女所為附合之證言，
    均如何無足為有利聲請人之認定。則原確定判決就乙女、丙
    女前後不同之證詞，並早鑑報告書，是否足以採信或何部分
    可採，已經詳細審酌說明，聲請人仍就原確定判決依法調查
    之結果，本於論理法則、經驗法則，取捨證據後所認定事實
    ，並業已詳為說明審酌事項，徒憑己意再重為爭執其內容，
    主張乙女、丙女證述虛偽，而應重為鑑定，此部分實非「新
    事實、新證據」。
　⒉至聲請人所指乙女有憂鬱症並請求一併函調乙女在高醫身心
    科的就診等資料。然原確定判決之案件審理中，業向高雄醫
    學大學附設中和紀念醫院函問、調取，有該醫院110年3月18
    日診斷證明書、該醫院110年5月6日函文可佐（本院110年度
    侵上訴字第4號卷127至129頁、彌封袋），並經合法調查（
    本院110年度侵上訴字第4號卷189頁）；況乙女罹患憂鬱症
    的可能原因多端，乙女於原確定判決審理中甚有稱：如果被
    告被關的話，我的心情會很低落，會擔心後面家人的食衣住
    行，我不希望被告因為這個行為被抓去關，希望法院判被告
    無罪等語（本院110年度侵上訴字第4號卷180至195頁），顯
    見親情相依，家庭經濟考量等多方因素，均已使乙女心情低
    落，聲請人主張乙女此身心狀態有可能是誣指聲請人所致，
    純屬臆測，尚難以此動搖原判決之認定基礎。
　⒊再者，聲請人雖聲請就全卷併同乙女身心科就診資料送請上
    述早期鑑定機關重為鑑定或補充鑑定之證據調查，然所指應
    再為鑑定依據，即乙女、丙女證述不一、卷附早期鑑定之證
    據價值等，實經原確定判決詳為斟酌而為採認，已如前述。
    況且，上述早期鑑定僅係醫師就乙女及丙女之理解及表達能
    力、性侵事件陳述之可信度，提出專業意見或陳述見聞事項
    ，而得供為判斷檢視乙女及丙女陳述憑信性之補強證據。法
    院依據調查結果，認定事實，對證據何者可採，何者不可採
    ，即證據之證明力如何，係屬法院依自由心證判斷之職權，
    法院即使對於證據之評價與受判決人所持相異，亦屬法院自
    由心證之範疇，並非持以再審之事由。聲請人執此再事爭執
    ，並以此聲請重行或補充鑑定，自無可採，且由形式上觀之
    ，亦無法認定有足以動搖原確定判決結果之可能。　　
㈢、再審聲請人又主張乙女、丙女於偵查中之證述為虛構，且未
    滿16歲無法具結，而依照刑事訴訟法第420條第1項第2款再
    審事由：然經原確定判決採為聲請人有罪之認定所憑乙女、
    丙女之證詞，未經判決確定證明為虛偽，尚難僅以聲請人所
    指乙女、丙女證詞前後有所不同，即認已經達到與有罪確定
    判決所應證明之同等程度，進而認前述原確定判決採為聲請
    人有罪之認定所憑乙女、丙女之證詞已經「證明」為虛偽，
    故聲請人此部分之聲請亦無理由。　　
㈣、按對於有罪確定判決之救濟程序，依刑事訴訟法規定，有再
    審及非常上訴二種，前者係為原確定判決認定事實錯誤而設
    立之救濟程序，與後者係為糾正原確定判決違背法令者有別
    ，是倘所指摘者，係關於原確定判決適用法律不當之情形，
    核屬非常上訴之範疇，並非聲請再審所得救濟（最高法院10
    4年度台抗字第343號裁定意旨參照）。故而，聲請意旨中關
    於原確定判決並未詳加判斷，所認定被告之行為是否屬於性
    騷擾防治法第25條第1項之強制觸摸罪還是屬於刑法強制猥
    褻罪部分，尚難認係合法之再審事由。
五、綜上所述，聲請人所提出之上開事實與證據，核與刑事訴訟
    法第420條第1項第2款、第6款之規定不符，自難憑以聲請再
    審。本件再審之聲請，核無理由，應予駁回。又本件再審之
    聲請既經駁回，則聲請人聲請裁定停止刑罰之執行，即屬無
    據，亦應併予駁回。
據上論結，應依刑事訴訟法第434條第1項，裁定如主文。　　
中　　華　　民　　國　　111 　年　　10　　月　　6 　　日
                    刑事第三庭  審判長法  官  吳進寶   
                                      法  官  方百正   
                                      法  官  陳億芳
以上正本證明與原本無異。
如不服本裁定應於送達後10日內向本院提出抗告狀。
中　　華　　民　　國　　111 　年　　10　　月　　6 　　日
                                     書記官  陳慧玲